台灣彰化地方法院民事判決　九十二年度簡上字第一四八號
　　上　訴　人　乙○○
　　訴訟代理人　甲○○
　　視同上訴人　戊○○
　　被上訴人　　丁○
　　訴訟代理人　丙○○
右當事人間請求分割共有物事件，上訴人對於中華民國九十二年十一月十三日本院彰
化簡易庭九十二年度彰簡字第三九０號第一審判決，提起上訴，本院於九十三年六月
八日言詞辯論終結，判決如左：
    主      文
上訴駁回。
第二審訴訟費用由上訴人負擔。
    事實及理由
一、被上訴人起訴主張：坐落彰化縣彰化市○○○段西勢子小段第一０六之一五地號
    、地目田、面積０‧０二九五公頃土地（以下稱系爭土地），為兩造所共有，各
    共有人之應有部分均為三分之一，兩造就系爭土地並無不分割之約定，且系爭土
    地亦無因物之使用目的不能分割之情形，雖經商請協議分割，未能達成協議，請
    求准依原審判決附圖方案一所示之方法原物分割系爭土地等語。上訴人乙○○則
    以：伊當初在系爭土地上建屋時已得到當時共有人同意，如建物使用土地超過應
    有部分，願以金錢補償共有人，故聲明請求駁回原告之訴，或請求保留乙○○之
    建物等語，資為抗辯。視同上訴人戊○○則陳稱：按應有部分分割系爭土地，願
    分在中間部分之位置等語。
二、本件原審對於被上訴人之請求，判決系爭土地依附圖方案一所示之分割方法而為
    分割，上訴人聲明不服，求為廢棄原判決，並請求依附圖方案二或三所示之分割
    方法而為分割，並願以金錢補償其他共有人短少之土地面積；視同上訴人求為依
    附圖方案一所示之分割方法而為分割；被上訴人則求為判決駁回上訴。
三、本件被上訴人主張系爭土地為兩造所共有，應有部分均各為三分之一，兩造間就
    上開土地並無不分割之約定，亦無因物之使用目的不能分割之情形，就分割方法
    又不能達成協議等情，業據提出土地登記簿謄本為證，復為上訴人、視同上訴人
    所不爭執，自堪信為真實，故被上訴人訴請准予裁判分割，揆諸民法第八百二十
    三條第一項規定，核無不合，應予准許。
四、共有人因共有物分割之方法不能協議決定，而提起請求分割共有物之訴，應由法
    院斟酌當事人之聲請、共有物之性質、經濟效用及全體共有人之利益等公平決定
    之。經查：系爭土地上如複丈日期民國（下同）九十二年九月一日複丈成果圖之
    方案二所示，系爭土地南側Ｂ、Ｃ部分有上訴人所建未保存登記建物外，其餘為
    空地及道路等情，業經原審法院會同彰化縣彰化地政事務所人員赴現場履勘屬實
    ，且有勘驗筆錄及該土地複丈成果圖在卷足憑。至系爭土地之分割方法，本院斟
    酌：（一）、附圖所示方案二之分割方法，因該建物（即Ｂ、Ｃ部分）占地面積
    達一四０平方公尺，超出上訴人應有部分比例折算面積（換算應為九十八平方公
    尺）甚多，對其他共有人顯屬不公，且為其他共有人反對，顯非適當之分割方法
    ，不值採用。（二）、附圖所示方案一之分割方法，係按各共有人應有部分比例
    而為分割，為被上訴人、視同上訴人所贊同，已得多數共有人所支持，且與上訴
    人使用之位置大致相符，堪認公允並符合多數共有人之利益。（三）、上訴人雖
    稱附圖一所示分割方法會傷及建物主要支柱及牆壁，而主張應依附圖所示方案三
    之分割方法，且願以每平方公尺新台幣（下同）八千元之價金補償共有人，並謂
    ：該建物在五十四年間搭蓋時，即已得當時之共有人同意，被上訴人及視同上訴
    人嗣後取得系爭土地應有部分時，亦已知悉建物坐落位置，且上訴人又花費十多
    萬元修繕建物，而主張該建物有保存必要，否則有違社會經濟利益及上訴人之權
    益等語。惟查：上訴人所提之上開方案，已為視同上訴人、被上訴人所拒，堪認
    與多數共有人之利益相左；而上訴人於系爭土地南側搭蓋之建物時，雖得當時之
    共有人陳榮華、何燦亮同意，此有同意書在卷可稽，然視同上訴人及被上訴人並
    非此一同意書之當事人，渠等嗣後因買賣取得系爭土地應有部分，並不當然受此
    同意書之拘束，而上訴人復未能舉證證明視同上訴人及被上訴人有何知悉此一同
    意書並為同意之表示，基於債之相對性，則視同上訴人及被上訴人自不受此一同
    意書之拘束；況且該建物係未辦理保存登記之違章建物之事實，此為上訴人所不
    爭，縱使上訴人就該建物之修繕已花費甚多，因該建物並無合法值得保護之信賴
    利益，自難謂建物如未保留即有害社會經濟利益及上訴人之權益可言，是以附圖
    所示方案三之分割方法，仍不符整體公平性，尚非可採。綜上各情以觀，系爭土
    地之分割方案，本院參酌各共有人之意願、土地利用之公平性等因素，認應以附
    圖方案一所示之分割方法為適當。至於上訴人另稱：其所有上開建物現出租於他
    人，租期至九十六年二月一日屆滿，希望建物能使用至租期屆滿後再行拆除等語
    ，此係判決確定後如何點交執行之問題，核與本件系爭土地如何分割無涉，附此
    敘明。
五、綜上所述，本院認依原審判決附圖方案一所示之原物分割方案，符合公平原則，
    應足採用。從而，原審為判決附圖方案一所示之分割方案為原物分割之判決，於
    法並無不合，上訴意旨指摘原判決不當，求予廢棄改判，為無理由，應予駁回其
    上訴。
六、結論：本件上訴人之上訴為無理由，依民事訴訟法第四百三十六條之一第三項、
    第四百四十九條第一項、第七十八條，判決如主文。
中　　　華　　　民　　　國　　九十三　　年　　　六　　　月　　二十一　　日
                      台灣彰化地方法院民事第一庭
~B審判長法官　羅培昌
~B法　　　官　林金灶
~B法　　　官　陳弘仁
右為正本係照原本作成。
不得上訴。
~B法院書記官　王振州
中　　　華　　　民　　　國　　九十三　　年　　　六　　　月　　二十一　　日
附圖：
